【裁判字號】    97,審易,346
【裁判日期】    970430
【裁判案由】    業務侵占
【裁判全文】
臺灣高雄地方法院刑事判決             97年度審易字第346號
公  訴  人  臺灣高雄地方法院檢察署檢察官
被      告  乙○○
上列被告因業務侵占案件，經檢察官提起公訴（97年度偵字第
4984號），本院改依簡式審判程序審理，判決如下：
    主  文
乙○○犯如附表所示之業務侵占罪，共柒罪，各處如附表所示之
刑，應執行有期徒刑壹年貳月。緩刑參年。
    事  實
一、乙○○自民國94年12月21日起，在高都汽車股份有限公司（
    址設高雄市三民區○○○路558 號，下稱高都公司）擔任業
    務代表，負責向客戶銷售汽車及代收客戶以現金交付之車款
    、汽車保險之保險費，為從事業務之人。詎其因缺款花用，
    竟分別基於意圖為自己不法所有之犯意，先後於如附表所載
    之時間，將其業務上所持有、如附表所示之客戶交與高都公
    司之車款、保險費，變易持有為所有之意思，予以侵占入己
    ，金額共達新臺幣（下同）62萬2004元。嗣因高都公司發覺
    乙○○未能如期交付客戶所應繳交之款項，發覺有異，始悉
    上情。
二、案經高都公司訴由臺灣高雄地方法院檢察署檢察官偵查起訴
    。
    理  由
一、按本件被告乙○○所犯係死刑、無期徒刑、最輕本刑為3 年
    以上有期徒刑以外之罪，其於準備程序就前揭被訴事實為有
    罪之陳述，經受命法官告知簡式審判程序之旨，並聽取其與
    公訴人意見後，本院認無不得或不宜改依簡式審判程序進行
    之處，爰依刑事訴訟法第273 條之1 第1 項、第284 條之1
    ，裁定本件由受命法官獨任進行簡式審判程序，合先敘明。
二、前揭犯罪事實，業據被告於本院審理中坦承不諱，核與告訴
    代理人甲○○於檢察事務官詢問中所述情節相符（見偵1 卷
    第17、18頁），並有如附表所示客戶或其代理人出具之確認
    書（見偵1 卷第30至37頁）（上開被告以外之人於審判外所
    為之言詞及書面陳述，因本件已改行簡式審判程序，依刑事
    訴訟法第159 條第2 項之規定，應具有證據能力）、購買汽
    車時所簽訂之汽車買賣契約書（見偵1 卷第8 至11頁、第29
    頁）、被告所簽立之切結書（見偵1 卷第6 、7 頁）、高都
    公司人事資料表（見偵1 卷第5 頁）在卷可稽，則被告前開
    自白顯與事實相符，堪以採信。本件事證明確，被告上開犯
    行，洵堪認定。
三、核被告所為，係犯刑法第336 條第2 項之業務侵占罪。被告
    先後7 次犯行，犯意各別、行為互殊，自應予以分論併罰。
    爰審酌被告僅因一己之貪念，竟多次將業務上所持有之款項
    侵占入己，非但有虧職守，並嚴重損及他人權益，所為實不
    足取，然念其犯後坦承犯行，態度良好，且已與告訴人達成
    和解，賠償所侵占之全部款項，業據告訴代理人於本院審理
    中陳述明確（見本院卷第12、13頁），復參以其各次所侵占
    之金額等一切情狀，分別量處如主文所示之刑，以資儆懲。
    又被告侵占如附表編號1 所示款項之犯罪時間於96年4 月24
    日以前，應依中華民國96年罪犯減刑條例，減其宣告刑2 分
    之1 如附表編號1 所示。另業務侵占罪之發生，係從事業務
    之人，利用其職務之機會，將業務上所持有之物予以侵占入
    己，是於行為人犯行遭發覺之前，其可能因產生犯罪動機之
    情狀（如缺款花用）仍存在，而藉由該職務機會未消失之狀
    態，多次實施此一犯罪，又因刑罰兼具「報應主義」及「預
    防主義」之雙重目的，故應於量刑之時，同時衡酌上開2 項
    目的妥適決之，職是，於業務侵占之犯罪中，要難僅以行為
    人犯罪次數，作為定其應執行刑之唯一標準，而應考量行為
    人犯罪時間之密接性、是否曾遭發覺犯行而仍未停止犯罪、
    需多久執行期間而得期待其日後不再為此種犯罪等個人情狀
    ，定其應執行刑，以符刑法定執行刑規定之立法精神（否則
    刑法無庸於宣告刑後，再給予裁判者如此寬大之裁量空間，
    而儘可多為限制，甚或規定各宣告刑均予接續執行），從而
    ，本院考量上述各情，定被告應執行之刑如主文所示，以資
    懲儆。末查，被告前未曾犯罪受有期徒刑以上刑之宣告，有
    臺灣高等法院被告前案紀錄表在卷可稽，且犯後坦承犯行，
    並與告訴人達成和解、賠償告訴人所受損害，業如前述，並
    僅因一時短於思慮，致觸犯本件犯行，信其經此刑之宣告後
    ，應知警惕而無再犯之虞，本院因認暫不執行其刑為當，爰
    依刑法第74條第1 項第1 款之規定，併予宣告緩刑3 年，以
    啟自新。
據上論斷，應依刑事訴訟法第273 條之1 第1 項、第284 條之1
、第299 條第1 項前段，刑法第336 條第2 項、第51條第5 款、
第74條第1 項第1 款，刑法施行法第1 條之1 ，中華民國96年罪
犯減刑條例第2 條第1 項第3 款、第7 條，判決如主文。
本案經檢察官王邦安到庭執行職務。
中    華    民    國    97    年    4     月    30    日
                  刑事第七庭    法  官  陳君杰
以上正本證明與原本無異。
如不服本判決，應於判決送達後10日內，向本院提出上訴狀。
中    華    民    國    97    年    4     月    30    日
                                書記官  李承悌
附錄本判決論罪之法條：
刑法第336 條第2 項
對於業務上所持有之物，犯前條第一項之罪者，處6 月以上5 年
以下有期徒刑，得併科3000元以下罰金。
附表：
┌──┬──────┬────┬────┬─────────┬────────┐
│編號│時間        │客戶姓名│款項種類│侵占金額（新臺幣）│宣告刑          │
├──┼──────┼────┼────┼─────────┼────────┤
│1   │96年4 月13日│陳鍾春蘭│車款定金│1 萬8200元        │有期徒刑陸月，減│
│    │            │        │        │                  │為有期徒刑參月  │
├──┼──────┼────┼────┼─────────┼────────┤
│2   │96年5 月2 日│郭素珍  │車款定金│2 萬7450元        │有期徒刑陸月    │
├──┼──────┼────┼────┼─────────┼────────┤
│3   │96年5 月27日│林秀芬  │車款定金│3 萬9600元        │有期徒刑陸月    │
├──┼──────┼────┼────┼─────────┼────────┤
│4   │96年5 月29日│詹世揚  │車款定金│1 萬1900元        │有期徒刑陸月    │
├──┼──────┼────┼────┼─────────┼────────┤
│5   │96年6 月4 日│林秀芬  │保險費  │9945元            │有期徒刑陸月    │
├──┼──────┼────┼────┼─────────┼────────┤
│6   │96年6 月4 日│李美瑩  │車款尾款│45萬1300元        │有期徒刑捌月    │
│    │            │        ├────┼─────────┤                │
│    │            │        │保險費  │1 萬427 元        │                │
├──┼──────┼────┼────┼─────────┼────────┤
│7   │96年6 月12日│詹世揚  │保險費  │5 萬3182元        │有期徒刑陸月    │
└──┴──────┴────┴────┴─────────┴────────┘


司法院資訊處製作；財團法人民間司法改革基金會備份。
